【裁判字號】    98,台上,4464
【裁判日期】    980806
【裁判案由】    違反毒品危害防制條例
【裁判全文】
最高法院刑事判決            九十八年度台上字第四四六四號
上  訴  人  甲○○
上列上訴人因違反毒品危害防制條例案件，不服台灣高等法院中
華民國九十八年五月二十七日第二審判決（九十八年度上訴字第
二０四七號，起訴案號：台灣板橋地方法院檢察署九十八年度毒
偵字第一四四五號），提起上訴，本院判決如下：
    主  文
上訴駁回。
    理  由
按刑事訴訟法第三百七十七條規定，上訴於第三審法院，非以判
決違背法令為理由，不得為之。是提起第三審上訴，應以原判決
違背法令為理由，係屬法定要件。如果上訴理由書狀並未指摘原
判決有何違法，自應認其上訴為違背法律上之程式，予以駁回。
本件原判決係以依刑事訴訟法第三百五十條、第三百六十一條、
第三百六十二條、第三百六十七條規定，不服地方法院之第一審
判決而上訴者，須提出上訴書狀，並應敘明具體理由，為上訴必
備之程式；其所提出之書狀未敘述上訴理由，或僅曾以言詞陳述
上訴理由者，均應於上述期間屆滿後二十日內補提理由書於第一
審法院。第一審法院經形式審查，認逾期未補提上訴理由者，應
定期間先命補正，逾期未補正者，為上訴不合法律上之程式，應
以裁定駁回。倘已提出上訴理由，但所提非屬具體理由者，則由
第二審法院以上訴不合法律上之程式，判決駁回。而所謂具體理
由，必係依據卷內既有訴訟資料或提出新事證，指摘或表明第一
審判決有何採證認事、用法或量刑等足以影響判決本旨之不當或
違法，而構成應予撤銷之具體事由，始克當之；倘僅泛言原判決
認定事實錯誤、違背法令、量刑失之過重、過輕，而未依上揭意
旨指出具體事由，或形式上雖已指出具體事由，然該事由縱使屬
實，亦不足以認為原判決有何不當或違法者（例如：對不具有調
查必要性之證據，法院未依聲請調查亦未說明理由，或援用證據
不當，但除去該證據仍應為同一事實之認定），皆難謂係具體理
由，俾與第二審上訴制度旨在請求第二審法院撤銷、變更第一審
不當或違法之判決，以實現個案救濟之立法目的相契合，並節制
濫行上訴。第一審判決以上訴人甲○○基於施用第一級毒品海洛
因（下稱海洛因）之犯意，於民國九十七年十二月一日下午四時
三十分許為警採尿回溯二十六小時前（原判決誤載為下午四時三
十分），在台北縣樹林市友人住處內，施用海洛因一次。嗣於同
日下午四時許，為警緝獲採尿查悉等情，業據上訴人於偵查及第
一審坦承不諱，因而論處上訴人施用第一級毒品罪刑（處有期徒
刑十月），上訴人不服該判決，提起第二審上訴。然其理由略稱
上訴人施用海洛因屬自戕行為，並未傷害他人，係學識淺薄所致
；且上訴人犯後坦承不諱深感悔悟，請從輕量刑云云，業據第一
審判決詳載不足採信之理由，上訴人上訴未依卷內既有訴訟資料
或提出新事證，指摘或表明原審判決有何採證認事、用法或量刑
等足以影響判決本旨之不當或違法，依上開說明，自非屬得上訴
第二審之具體事由。因認其上訴不合上訴之法律程式，應予駁回
，並不經言詞辯論為之。從形式上觀察，原判決並無違背法令之
情形。查第二審上訴書狀未敘述上訴理由，又已逾上訴期間屆滿
後二十日，仍未補提理由書者，固應由第一審法院依刑事訴訟法
第三百六十一條第三項規定，定期間先命補正；如第一審法院未
命補正，則由第二審法院審判長依同法第三百六十七條但書規定
，定期間先命補正。惟上訴書狀既已敘述理由，無論所提上訴理
由是否具體，仍屬已敘述上訴理由，第一審法院或第二審法院審
判長均毋庸命補正。原判決說明上訴人所具上訴理由狀已提出上
訴理由，但所提非屬具體理由，應認上訴為不合法律上之程式，
判決駁回上訴（見原判決理由一），核無不合，自無上訴意旨所
指未依法命其補正之違法。上訴意旨另指警員採尿檢驗具有瑕疵
；且原判決認定上訴人為警查獲時間竟在施用海洛因之前，顯有
矛盾云云，既未依卷證資料，就原審所為不合法律上程式駁回上
訴之判決，究有如何違背法令情形，為具體指摘，自不足據以辨
認原判決已具備違背法令之形式要件。依上開說明，本件上訴顯
屬違背法律上之程式，應予駁回。
據上論結，應依刑事訴訟法第三百九十五條前段，判決如主文。
中    華    民    國  九十八  年    八    月    六    日
                      最高法院刑事第十二庭
                          審判長法官  黃  一  鑫
                                法官  張  春  福
                                法官  林  勤  純
                                法官  李  錦  樑
                                法官  陳  國  文
      本件正本證明與原本無異
                                      書  記  官
中    華    民    國  九十八  年    八    月   十三   日
                                                      K


司法院資訊處製作；財團法人民間司法改革基金會備份。
